【裁判字號】    97,易,1945
【裁判日期】    971216
【裁判案由】    重利
【裁判全文】
臺灣彰化地方法院刑事判決              97年度易字第1945號
公  訴  人  臺灣彰化地方法院檢察署檢察官
被      告  丙○○
            乙○○
上列被告等因重利案件，經檢察官聲請簡易判決處刑（九十七年
度偵字第四三四一、六三○三號），本院員林簡易庭認不宜以簡
易判決處刑，簽移由本院刑事庭改依通常程序審理（九十七年度
員簡字第六○二號），本院判決如下：
    主  文
丙○○共同乘他人急迫貸以金錢，而取得與原本顯不相當之重利
，處拘役肆拾日，如易科罰金，以新臺幣壹仟元折算壹日，扣案
如附表壹編號一至三所示之物均沒收；又共同乘他人急迫貸以金
錢，而取得與原本顯不相當之重利，處拘役肆拾日，如易科罰金
，以新臺幣壹仟元折算壹日，扣案如附表壹編號一至三所示之物
均沒收。應執行拘役柒拾日，如易科罰金，以新臺幣壹仟元折算
壹日，扣案如附表壹編號一至三所示之物均沒收。
乙○○共同乘他人急迫貸以金錢，而取得與原本顯不相當之重利
，處拘役拾日，如易科罰金，以新臺幣壹仟元折算壹日，扣案
如附表壹編號一至三所示之物均沒收；又共同乘他人急迫貸以金
錢，而取得與原本顯不相當之重利，處拘役拾日，如易科罰金
，以新臺幣壹仟元折算壹日，扣案如附表壹編號一至三所示之物
均沒收。應執行拘役伍拾日，如易科罰金，以新臺幣壹仟元折算
壹日，扣案如附表壹編號一至三所示之物均沒收。
    事  實
一、丙○○、乙○○共同基於以乘他人急迫貸以金錢，而取得與
    原本顯不相當重利之犯意聯絡，由丙○○以月薪新臺幣（下
    同）三萬元之代價，僱用乙○○，二人即先後共同為下列之
    重利行為：
  (一)於九十六年十一月某日下午五、六時許，在彰化縣員林鎮○○路○段某處，利用甲○○急需現金使用，欲借款五萬元、
    借款期間五個月之機會，向甲○○表示借款利息，以每月為
    一期，每一期利息為三千元，並於交付借款時，先預扣五個
    月利息及手續費，經甲○○應允後，丙○○、乙○○即將五
    萬元借款，扣除利息一萬五千元及手續費一千元後，實際交
    付三萬四千元予甲○○，且要求甲○○簽發票面金額五萬元
    之本票一張、票面金額一萬元之本票五張，並提供國民身分
    證影本，作為借款之擔保，而取得與原本顯不相當之重利。
  (二)於九十七年二月十三日下午五時三十分許，在彰化縣北斗鎮
    ○○路二一四巷一二六號，利用丁○○急需現金使用，欲借
    款五萬元、借款期間五個月之機會，向丁○○表示借款利息
    ，以每月為一期，每一期利息為三千元，並於交付借款時，
    先預扣五個月利息，經丁○○應允後，丙○○、乙○○即將
    五萬元借款，扣除利息一萬五千元後，實際交付三萬五千元
    予丁○○，且要求丁○○簽發票面金額一萬元之本票五張，
    作為借款之擔保，而取得與原本顯不相當之重利。
二、嗣於九十七年五月五日晚上六時十五分許，在彰化縣員林鎮
    ○○路○段農田水利會前，欲向甲○○收取到期本息時，為
    警當場查獲，並扣得甲○○交付予丙○○、乙○○之到期本
    息現金八千元（經警發還甲○○）、如附表壹編號四所示之
    物，以及丙○○所有、供其等犯本案所用如附表壹編號一至
    三所示之物，始悉上情。
三、案經彰化縣警察局員林分局報告臺灣彰化地方法院檢察署檢
    察官偵查後聲請簡易判決處刑。
    理  由
一、按被告以外之人於審判外之言詞或書面陳述，除法律有規定
    者外，不得作為證據。被告以外之人於偵查中向檢察官所為
    之陳述，除顯有不可信之情況者外，得為證據。被告以外之
    人於審判外之陳述，雖不符前四條之規定，而經當事人於審
    判程序同意作為證據，法院審酌該言詞陳述或書面陳述作成
    時之情況，認為適當者，亦得為證據。當事人、代理人或辯
    護人於法院調查證據時，知有第一百五十九條第一項不得為
    證據之情形，而未於言詞辯論終結前聲明異議者，視為有前
    項之同意。刑事訴訟法第一百五十九條第一項、第一百五十
    九條之一第二項、第一百五十九條之五分別定有明文。經查
    ：
  (一)證人即共同被告丙○○、乙○○、證人即被害人甲○○、丁○○於偵查中向檢察官所為證述，雖係被告以外之人於審判
    外之言詞陳述，為傳聞證據，然其等於偵查中向檢察官所為
    證述，既經具結（偵卷第四三四一號第五三、五四、七十頁
    、偵卷第六三○三號第一七二頁），且本院審酌該等言詞陳
    述係由證人出於自由意識而陳述，又無其他證據足認該等陳
    述有何顯不可信之情事等一切情況，依刑事訴訟法第一百五
    十九條之一第二項規定，認上開證人於偵訊中之證述，應得
    採為認定本件犯罪事實所憑之證據。
  (二)證人即共同被告丙○○、乙○○、證人甲○○、丁○○於警
    詢時之證述，雖屬被告以外之人於審判外之言詞陳述，為傳
    聞證據，然經本院於審理時當庭直接提示而為合法之調查，
    被告二人均未於言詞辯論終結前聲明異議，本院復審酌該等
    言詞陳述係由證人出於自由意識而陳述，並無非法取證之情
    況，依刑事訴訟法第一百五十九條之五之規定，認上開證人
    於警詢時之證述，亦得採為認定本件犯罪事實所憑之證據。
二、上開事實，迭據被告丙○○、乙○○於警詢、偵訊、本院審
    理時，坦承不諱，核與證人即共同被告丙○○、乙○○、證
    人甲○○、丁○○於警詢、偵訊時，證述之情節相符，復有
    扣押物品目錄表、贓物認領保管單各一紙，以及如附表壹所
    示之物扣案為憑，足徵被告二人之自白確與事實相符。本件
    事證明確，被告二人重利之犯行，均堪認定。
三、核被告丙○○、乙○○所為，均係犯刑法第三百四十四條之
    重利罪。被告二人就上開二次重利犯行間，分別有犯意聯絡
    及行為分擔，均為共同正犯。又被告二人所為二次重利犯行
    ，係犯意各別、行為互殊，均應予分論併罰。爰審酌被告二
    人雖對因急迫而前來借款之被害人收取顯不相當之重利，然
    其等所收取之利息金額，較諸其他經營地下錢莊者尚非甚高
    ，對被害人所生損害較為輕微，且被告乙○○僅係受僱於被
    告丙○○，參與程度較輕，所獲利益較少，及其等犯罪之動
    機、目的、手段、生活狀況、智識程度，暨犯罪後均坦承犯
    行、態度尚屬良好等一切情狀，分別量處如主文所示之刑，
    且均諭知易科罰金之折算標準，並各定其應執行之刑，及均
    諭知易科罰金之折算標準。扣案如附表壹編號一至三所示之
    物，均係被告丙○○所有，且供其等犯本案所用之物，均應
    依刑法第三十八條第一項第二款規定，宣告沒收。至於扣案
    如附表壹編號四所示借款人簽發之本票，係借款人交付予被
    告二人供作擔保為質之用，該本票在被告二人未實行質權之
    前，其所有權應仍屬發票人，一旦發票人清償本息，被告二
    人仍須將該本票返還於該借款人，應尚非屬被告二人所有之
    物，自不在得沒收之列；又扣案如附表貳所示之物，均非供
    被告二人犯本案所用之物，復查無其他積極證據足以證明係
    因犯罪所生或所得之物，爰不另為沒收之諭知，附此敘明。
據上論斷，應依刑事訴訟法第四百五十二條、第二百九十九條第
一項前段，刑法第三百四十四條、第二十八條、第四十一條第一
項前段、第二項、第五十一條第六款、第三十八條第一項第二款
，刑法施行法第一條之一，判決如主文。
本案經檢察官林子翔到庭執行職務。
中    華    民    國    97    年    12    月    16    日
                        刑事第六庭    法  官  鄭舜元
以上正本證明與原本無異。
如不服本判決應於收受判決後10日內向本院提出上訴書狀，並
應敘述具體理由。其未敘述上訴理由者，應於上訴期間屆滿後
20日內向本院補提理由書(均須按他造當事人之人數附繕本)
「切勿逕送上級法院」。
告訴人或被害人對於判決如有不服具備理由請求檢察官上訴者，
其上訴期間之計算係以檢察官收受判決正本之日期為準。
中    華    民    國    97    年    12    月    16    日
                                      書記官  陳秀香
  附表壹：扣案與本案有關之物
┌──┬────────────────────────┐
│編號│  物品名稱、數量                                │
├──┼────────────────────────┤
│一  │商業本票存根二十四張                            │
├──┼────────────────────────┤
│二  │空白商業本票一本                                │
├──┼────────────────────────┤
│三  │記事簿一本                                      │
├──┼────────────────────────┤
│四  │丁○○簽發本票一張                              │
└──┴────────────────────────┘
  附表貳：扣案與本案無關之物
┌──┬────────────────────────┐
│編號│  物品名稱、數量                                │
├──┼────────────────────────┤
│一  │楊振豪簽發本票七張                              │
├──┼────────────────────────┤
│二  │游玉娟簽發本票二張                              │
├──┼────────────────────────┤
│三  │陳韋呈簽發本票二張                              │
├──┼────────────────────────┤
│四  │周新廉簽發本票三張                              │
├──┼────────────────────────┤
│五  │陳俊鈞簽發本票一張                              │
├──┼────────────────────────┤
│六  │王肇鵬簽發本票一張                              │
├──┼────────────────────────┤
│七  │蔡松村簽發本票一張                              │
├──┼────────────────────────┤
│八  │林志明簽發本票一張                              │
├──┼────────────────────────┤
│九  │黃淑卿簽發本票一張                              │
├──┼────────────────────────┤
│十  │賴嘉惠簽發本票一張                              │
├──┼────────────────────────┤
│十一│巫建坪簽發本票一張                              │
├──┼────────────────────────┤
│十二│楊振豪簽立月仔會借貸契約書四張                  │
└──┴────────────────────────┘
附錄：論罪科刑法條：
中華民國刑法第344條
乘他人急迫、輕率或無經驗貸以金錢或其他物品，而取得與原本
顯不相當之重利者，處1年以下有期徒刑、拘役或科或併科1千元
以下罰金。


司法院資訊處製作；財團法人民間司法改革基金會備份。
